臺灣高等法院臺南分院刑事判決　　　　　　 九十一年度上訴字第四一二號　　 Ｃ
　　　上　訴　人　臺灣臺南地方法院檢察署檢察官
　　　被　　　告　甲　○　○
　　　指定辯護人　本院公設辯護人　戊　○　○
右上訴人因被告殺人未遂等案件，不服臺灣臺南地方法院九十年度訴緝字第五號中華
民國九十一年二月十八日第一審判決（起訴案號：臺灣臺南地方法院檢察署八十八年
度偵字第一一三○○號），提起上訴，本院判決如左：
      主      文
上訴駁回。
      理      由
一、公訴意旨略以：被告甲○○於民國（下同）八十八年六月間某日起，未經許可，
    持有由徐富裕（已死亡）所交付之ＣＯＬＴ廠口徑０‧三八吋制式半自動手槍一
    枝及口徑０‧三八吋制式手槍彈四顆。八十八年九月五日二十二時十分許，甲○○攜帶前開槍、彈，與不知情之丙○○、邱志龍及少年謝翊宣前往台南市○○路
    、健康路口之「三星夜市」尋友時，適遇在該夜市內設攤之乙○○及其女友葉姿
    吟，乙○○因葉姿吟之弟曾遭甲○○毆打，與甲○○和解後又遭人毆打，懷疑仍
    係甲○○所為，乃上前質問甲○○，而與甲○○發生口角，並出手毆打甲○○，
    甲○○及丙○○、邱志龍一方立即還手，數名在一旁電玩店內之乙○○友人見狀
    ，亦衝出加入鬥毆。旋甲○○不敵被毆，明知以制式槍彈射擊人體極可能致人於
    死，而仍取出其所攜帶之前開槍彈射擊一發，子彈貫穿乙○○之右前腰腹部。雙
    方隨即四散逃逸，乙○○經送醫救治倖免於難。嗣經警據報於現場扣得擊發後之
    彈殼一個，循線查緝甲○○，甲○○乃於同年月八日二時三十分許，攜帶前開手
    槍及子彈三顆向台南市警察局第二分局投案。因認被告甲○○涉有槍砲彈藥刀械
    管制條例第七條第四項、第十二條第四項未經許可持有手槍、子彈罪嫌及刑法第
    二百七十一條第二項、第一項殺人未遂罪嫌。
二、按犯罪事實應依證據認定之，無證據不得推定其犯罪事實；被告之自白不得作為
    有罪判決之唯一證據，仍應調查其他必要之證據，以察其是否與事實相符，為刑
    事訴訟法第一百五十四條、第一百五十六條第二項所明文。又刑事訴訟法上所謂
    認定犯罪事實之證據，係指足以認定被告確有犯罪行為之積極證據而言，該項證
    據自須適合於被告犯罪事實之認定，始得採為斷罪資料（參照最高法院二十九年
    上字第三一○五號判例）；而所謂積極證據足以為不利於被告事實之認定根據
    同院七十六年台上字第四九八六號判例意旨，係指據為訴訟上證明之全盤證據資
    料，在客觀上已達於通常一般之人均不至於有所懷疑，而得確信被告確曾犯罪之
    程度，若未達此一程度，而有合理懷疑之存在時，即無從為有罪之認定。
三、本件公訴人認被告甲○○涉有未經許可持有手槍、子彈罪嫌及殺人未遂罪嫌，無
    非以上揭事實，業據被告甲○○於警訊及偵查中供承在卷，且被告於案發後數日
    即主動攜帶上開槍、彈投案，所供述又與證人邱志龍、丙○○及葉姿吟之證述相
    符，並有乙○○遭槍傷之診斷證明書等資為依據。然訊據被告甲○○堅決否認有
    右揭犯行，並辯稱：「當天在三星夜市我確實有和乙○○發生衝突並互相毆打，
    但我並未攜帶手槍及子彈，手槍及子彈是丙○○的，丙○○見我被乙○○打，才
    開槍射擊乙○○，事後丙○○要我幫他頂罪，所以由我攜帶手槍及子彈到警察局
    投案，因此我在警訊、偵查及法院初訊時才都承認犯行，但手槍及子彈的確不是
    我的，我也沒有開槍，我去投案前，因為丙○○也都和邱志龍、乙○○及葉姿吟
    等人談好由我頂罪之事，所以證人才都說是我開槍的，事實上我真的沒有開槍打
    乙○○」等語。
四、經查：
（一）本件公訴人以被告於案發後之八十八年九月八日自行攜帶搶、彈向警方投案，
      於警、偵訊中均坦承犯行，核與證人邱志龍、丙○○及葉姿吟證述相符，因認
      被告自白屬實，固非無據。然遭槍傷之被害人乙○○係案發當天與被告發生衝
      突者，其與被告既為近距離之鬥毆，對於被告有無拿出手槍對其射擊，理應最
      為清楚。查乙○○係於八十八年九月五日晚上十時十分許，與甲○○等人發生
      鬥毆，因遭人開槍射擊，經送台南市立醫院急救，警方據報後隨即於同晚十時
      四十分許，即案發後約三十分鐘，在台南市市立醫院急診室訊問乙○○受傷過
      程，據乙○○稱：「我出手打甲○○，而丙○○及另一陌生男子便湧上來和我
      拉扯，而後方之電玩店內有認識我的人三、四個見狀也衝出來幫我打他們，混
      亂之中我突然聽到一聲槍響，所有人都嚇得楞住了，而我發現我肚子流血才知
      道自己中彈時，甲○○已被丙○○拉著逃離，（問：是否知道是誰開的槍？）
      可能是丙○○，因我看到丙○○拉走甲○○時，手上有拿東西，可能是槍」等
      語（詳八十八年九月五日警訊筆錄），亦即案發後警方於最短時間內訊問被害
      人乙○○時，其並未指訴甲○○向伊開槍射擊，而指稱係丙○○所為，嗣被告
      於案發後三日攜槍投案，並自承開槍射擊乙○○，警方於當日再傳訊乙○○並
      告知甲○○投案認罪等情時，乙○○仍不認為槍擊伊者係甲○○，僅語帶含糊
      稱：「當我發現自己中彈流血時感到很驚慌，僅於瞬間瞄到丙○○的手中好像
      握有東西，且拉著甲○○逃離，現在仔細回想也很模糊，（問：為何你在急診
      室受調查時說可能是丙○○開的槍？）當時還驚魂未定，且當時情況混亂，沒
      有看清楚，所以自己認為可能是丙○○開的槍」等語（詳八十八年九月八日警
      訊筆錄），按本件被害人之所以遭致槍擊受傷，乃因其和被告間發生鬥毆所引
      起，則衡諸常情，如當時持槍射擊者係被告，被害人乙○○豈有於二次警訊筆
      錄中皆未指稱係被告開槍擊傷伊，甚至於在被告自承犯行時，仍語帶保留，是
      本案確有隱情，被告警、偵訊之自白實有疑義。惟乙○○經原審多次傳喚及拘
      提，及本院多次傳喚均未到庭作證，致無從就其中疑點再予澄清，合先敘明。
（二）次查，證人丁○○於八十八年九月五日晚上有與被告等一起在三星夜市，惟雙
      方發生打鬥時其並未參與僅站在一旁，此為被告、被害人及其他在場人警訊中
      一致之陳述，自屬實情，則丁○○對於何人持槍射擊應有目擊，其於警訊中雖
      稱：「他們打成一團時，突然聽到一聲槍聲，我看到丙○○拉著甲○○離開現
      場，我也跟著離開現場，我不知道誰開的槍」等語（詳八十八年九年八日警訊
      筆錄），然於原審審理時則結證稱：「甲○○與乙○○打架，我沒有參與，我
      看到丙○○拿槍出來，並開了一槍，我當時離丙○○約一公尺遠，在警訊沒有
      提到丙○○是因為丙○○要我不可以提到他」、「丙○○的確是在雙方打完架
      才到場，丙○○有與甲○○交談，接著就拿槍出來射擊乙○○」等語（詳原審
      卷第九十頁），核與被告所辯相符，亦與被害人乙○○於第一次警訊中指稱係
      丙○○開槍所述相同，證人丁○○與甲○○、丙○○等人均係朋友，如非確有
      其事，應不至於誣陷丙○○開槍傷人，是其於原審明確指認丙○○開槍一節，
      應可採信。
（三）至於證人邱志龍於警訊中雖證稱：「混亂之中，我聽見一聲槍響，並看見甲○○手持一把手槍」（詳八十八年九月八日警訊筆錄）；丙○○於警訊中證稱：
      「我拉甲○○離開時，有親眼看見甲○○右手有拿一把手槍」（詳同上日警訊
      筆錄），依渠等二人上開所述，槍擊發生之後，甲○○係手持手槍離開現場，
      果真如此，則在場之人應皆可見到甲○○持槍，然被害人乙○○之女友葉姿吟
      於警訊中卻稱：「甲○○左手護著頭部，右手在摸褲腰部位，後來他被擋住我
      看不見時，突然碰的一聲，大家都停頓了一下，乙○○肚子旁邊流血了」（同
      上日警訊筆錄）；偵查中證稱：「後來有聽到槍聲，有看見甲○○手插入口袋
      拿東西」等語，依葉姿吟之證詞，其自始至終並未看到甲○○手持槍枝，竟與
      證人邱志龍及丙○○上開證述不符，按本件案發地點在台南市三星夜市，乃燈
      火通明之處所，如甲○○持槍射擊被害人，又手持槍枝離開現場，則當時在場
      之葉姿吟豈有未看見何人持槍之理，是證人邱志龍、丙○○及葉姿吟上揭證詞
      ，顯有予盾。況被告辯稱開槍者為丙○○，其係為丙○○頂罪，則丙○○警訊
      所述當然係配合甲○○之說詞，並為自己脫罪，是丙○○警訊所述，非可採信
      。惟原審及本院多次傳喚及拘提丙○○、葉姿吟二人，渠等均未到庭，故無從
      與被告對質，以明真相，然渠等之前所述，既有瑕疵，自不足為被告不利之認
      定。
（四）另被告於投案時所繳交之手槍一支、子彈三發及案發現場遺留之彈殼一顆經送
      內政部警政署刑事警察局鑑定結果，手槍一枝係ＣＯＬＴ廠口徑０‧三八吋制
      式半自動手槍，槍管內具六條左旋來復線，機械性能良好。子彈三顆均係口徑
      ０‧三八吋制式子彈，可供上開手槍裝填發射，認均具殺傷力。另彈殼一顆係
      已擊發之制式０‧三八吋制式子彈彈殼，經與前開槍枝試射彈殼比對結果，其
      彈底紋痕特徵相吻合，認係由該槍所擊發，有該局八十八年九月二十七日刑鑑
      字第九五一０九號鑑驗通知書在卷可稽。由該鑑驗結果可知，被告投案所繳手
      槍確為案發時用來射擊被害人之槍枝無誤，惟該手槍非轉輪手槍，須拉槍機將
      子彈上膛後始能擊發，經檢察官就該槍之性能訊問被告，其稱：「（問：當天
      手槍何時上膛？）不知道，（問：帶槍出去時有無拉槍機？）沒有，（問：沒
      拉槍機為何會擊發？）我沒拉槍機，是不小心走火的，（問：未拉槍機為何會
      走火？）我對槍不了解」等語（詳八十八年九月二十七日偵訊筆錄），足見被
      告對於該槍之性能一概不知，對於該槍於射擊前須先拉搶機讓子彈上膛方可射
      擊一節亦不知情，則被告如何能持該槍擊傷被害人？故被告辯稱手槍及子彈均
      為丙○○所有，是丙○○開槍射擊被害人等語，自非無據。
（五）按被告於警、偵訊及原審初訊時雖自白犯罪，惟之後已翻異前供，自不得以其
      前後不一之自白為論罪之依據，而被害人經多次訊問，從未指稱係被告開槍擊
      傷伊，另案發時與被告同行之證人丁○○則到庭結證指係丙○○開槍，與被告
      辯解相符，是丙○○既有可能為本案涉案人，其於警訊中所為不利於被告之證
      詞，自不足採為對被告不利之認定，至於證人邱志龍及葉姿吟之證詞亦有予盾
      ，已如前述，則被告之自白既與調查所得之事實不符，被害人及證人丁○○之
      證詞又對被告有利，自難僅憑證人丙○○、邱志龍及葉姿吟有瑕疵之證述，而
      認被告甲○○有公訴人所指前揭犯行。
五、據上所陳，本件依調查所得證據尚不足以證明被告甲○○確有未經許可持可手槍
    、子彈及殺人未遂之行為，此外，復查無其他積極證據足資證明被告有公訴人所
    指犯行，揆諸首開說明，原審以不能證明被告犯罪，諭知被告無罪，核無不合。
    檢察官上訴意旨指摘原判決採證不當，為無理由，應予駁回。
據上論結，應依刑事訴訟法第三百六十八條，判決如主文。
本案經檢察官王碧霞到庭執行職務。
中    華    民    國      九十一      年      六      月      十三      日
                                  臺灣高等法院臺南分院刑事第四庭
                                      審判長法官  陳    義    仲
                                            法官  蔡    崇    義
                                            法官  宋    明    蒼
右正本證明與原本無異。
如不服本判決，應於判決送達後十日內向本院提出上訴狀，其未敘述理由者並應於提
出上訴狀後十日內向本院補提理由書（應附繕本)。
                                      法院書記官  余    素    美
中    華    民    國      九十一      年      六      月      十四      日
